臺灣板橋地方法院刑事判決　　　　　　　96年度訴字第2773號
公　訴　人　臺灣板橋地方法院檢察署檢察官
被　　　告　甲○
選任辯護人　許進德律師
　　　　　　林研汝律師
　　　　　　許峻鳴律師
上列被告因違反稅捐稽徵法等案件，經檢察官提起公訴（96年度
偵字第8096號），被告於準備程序進行中，就被訴事實為有罪之
陳述，本院告知其簡式審判程序之旨，聽取當事人意見後，裁定
由受命法官獨任依簡式審判程序審理，茲判決如下：
    主  文
甲○行使從事業務之人，明知為不實之事項，而登載於其業務上
作成之文書，足以生損害於公眾及他人，處有期徒刑參月，如易
科罰金，以銀元參佰元（即新臺幣玖佰元）折算壹日，減為有期
徒刑壹月又拾伍日，如易科罰金，以銀元參佰元（即新臺幣玖佰
元）折算壹日；又公司負責人為納稅義務人，以不正當方法逃漏
稅捐，處有期徒刑參月，如易科罰金，以銀元參佰元（即新臺幣
玖佰元）折算壹日，減為有期徒刑壹月又拾伍日，如易科罰金，
以銀元參佰元（即新臺幣玖佰元）折算壹日。應執行有期徒刑參
月，如易科罰金，以銀元參佰元（即新臺幣玖佰元）折算壹日。
    事實及理由
一、犯罪事實：甲○係納稅義務人亦駿有限公司（下稱亦駿公司
    ，於行為後之民國94年6 月14日更名為亦駿國際實業有限公
    司）之董事，為公司法第8 條所稱之公司負責人，並以製作
    其員工各類所得扣繳暨免扣繳憑單及亦駿公司營利事業所得
    稅結算申報書為其附隨業務，為從事業務之人。其明知乙○
    ○於93年間，並未在亦駿公司任職支薪，不得申報其薪資支
    出，竟基於行使業務登載不實文書及使亦駿公司逃漏稅捐之
    犯意，於94年1 月底前某日，在臺北縣永和市○○路○ 段17
    巷4 弄2 號斯時公司營業處，利用不知情之會計人員，製作
    亦駿公司93年度各類所得扣繳暨免扣繳憑單，虛載乙○○於
    93年度向亦駿公司領取新臺幣（下同）192,000 元薪資，並
    於94年1 月31日持向財政部臺灣省北區國稅局新店稽徵所申
    報上開資料而為行使，其後，復接續以同上方式，依據上開
    資料作成93年度該公司營利事業所得稅結算申報書，並於94
    年5 月28日持向財政部臺灣省北區國稅局新莊稽徵所申報營
    利事業所得稅而為行使，而以此不正當方法，逃漏該年度亦
    駿公司應納之營利事業所得稅47,507元，足以生損害於稅捐
    稽徵機關對於稅捐稽徵之正確性及乙○○暨其母親即納稅義
    務人張京惟。嗣於95年間，因乙○○及張京惟接獲財政部臺
    灣省北區國稅局所寄發之93年度綜合所得稅核定通知書，通
    知補繳前開薪資所得之綜合所得稅款24,570元，始悉上情。
二、證據：
（一）被告甲○於本院審理時之自白。
（二）證人即告訴人乙○○於檢察官訊問及本院審理時之證詞。
（三）財政部臺灣省北區國稅局93年度綜合所得稅核定通知書（
      納稅人姓名：張京惟）1 份。
（四）經濟部中部辦公室95年10月23日經中三字第09530979800
      號函暨所附亦駿公司設立及歷次變更登記事項卡資料影本
      1 份。
（五）財政部臺灣省北區國稅局新莊稽徵所96年2 月15日北區國
      稅新莊二字第0961004128號函暨所附亦駿公司93年度薪資
      扣繳憑單申報資料、營利事業所得稅結算申報書及核定通
      知書等資料1 份。
（六）財政部臺灣省北區國稅局中和稽徵所96年11月2 日北區國
      稅中和二字第0961031820號函1 份。
（七）財政部臺灣省北區國稅局基隆市分局96年11月9 日北區國
      稅基市一字第0961017696號函暨所附財政部臺灣省北區國
      稅局93年度營利事業所得稅結算申報核定通知書（營利事
      業名稱：亦駿公司）1 份。
三、被告行為後，如附表所示刑法條文及其配套規定業經變更，
    並均於95年7 月1 日施行，茲依規範行為後法律變更所生新
    舊法律比較適用之準據法即刑法第2 條第1 項之規定（逕適
    用裁判時法，最高法院95年5 月23日刑事庭第8 次會議決議
    參照），為「從舊從輕」之比較（詳如附表所示），行為後
    之法律並未較有利，是均應適用行為時即修正前之規定論處
    。因被告為亦駿公司之負責人，而營利事業填製扣繳暨免扣
    繳憑單及營利事業所得稅結算申報書，係附隨公司業務而製
    作，屬業務上所掌之文書，且為公司負責人即被告繼續反覆
    執行之事務，被告自為從事此項業務之人。又因員工薪資扣
    繳暨免扣繳憑單，係證明全年度支付員工薪資及代為扣繳綜
    合所得稅之情形，為徵、繳雙方課徵與申報綜合所得稅之依
    據，既非造具記帳憑證所根據之憑證，尚難認係屬商業會計
    法所規定之原始憑證，僅屬從事業務之人於業務上製作之文
    書（最高法院93年臺上字第390 號判決要旨參照）。則被告
    虛列乙○○93年度之薪資所得，製作各類所得扣繳暨免扣繳
    憑單，據而作成同年度該公司營利事業所得稅結算申報書，
    並向稅捐機關申報稅捐，藉以逃漏亦駿公司依法應繳納之營
    利事業所得稅，核其所為，係犯刑法第216 條、第215 條之
    行使業務登載不實之文書罪、稅捐稽徵法第47條第1 款、第
    41條之公司負責人為納稅義務人以不正當方法逃漏稅捐罪。
    被告明知為不實之事項，登載於其業務上做成文書後，進而
    行使，其文書登載不實之低度行為應為行使之高度行為所吸
    收，不另論罪，而其雖先後行使不同業務上作成之文書，但
    因均係為達逃漏稅捐之目的，且係在密切接近之時地實施，
    侵害同一之法益，各行為之獨立性極為薄弱，應屬接續犯，
    而為包括之一罪（最高法院86年臺上字第3295號判例要旨參
    照）。被告利用不知情之會計人員製作不實之扣繳暨免扣繳
    憑單及營利事業所得稅結算申報書，為間接正犯。另，稅捐
    稽徵法第47條之規定，係將納稅義務人之公司責任，於其應
    處徒刑範圍，轉嫁於公司負責人，其犯罪主體為公司，受罰
    之公司負責人乃屬「代罰」之性質，其本身並非逃漏稅捐之
    納稅義務人，亦即非犯罪之主體，此部分行為與公司負責人
    之其他犯罪行為之間，自無方法或結果之牽連關係（最高法
    院92年臺上字第4025號判決要旨參照）。是被告所犯商業負
    責人為納稅義務人以不正當方法逃漏稅捐與行使業務上登載
    不實之文書2 罪間，行為互異，應分論併罰，檢察官起訴時
    認係牽連犯，容有誤會。爰審酌被告犯罪之動機、目的、以
    虛報薪資逃漏稅捐之手段、所犯造成被害人損害及稅捐機關
    核課稅款之正確性，及其犯後坦承犯行，態度尚稱良好等一
    切情狀，各量處如主文所示之刑，並均諭知易科罰金之折算
    標準。又因被告犯罪之時間，係於96年4 月24日以前，合於
    中華民國96年罪犯減刑條例所定之減刑條件，上開2 罪均應
    再減其宣告刑2 分之1 ，並均併諭知易科罰金之折算標準及
    定其應執行刑。至被告所行使之業務上登載不實之文書即各
    類所得稅扣繳暨免扣繳憑單及93年度亦駿公司營利事業所得
    稅結算申報書，業已提出予稅捐單位，故不予宣告沒收，附
    此敘明。
據上論斷，應依刑事訴訟法第273 條之1 第1 項、第299 條第1
項前段、第310 條之2 、第454 條第2 項，稅捐稽徵法第47條第
1 款、第41條，刑法第11條前段、第2 條第1 項前段、第216 條
、第215 條，行為時（即94年2 月2 日修正公布，95年7 月1 日
施行前之）刑法第33條第5 款、第41條第1 項前段、刑法第51條
第5 款，刑法施行法第1 條之1 第1 項、第2 項前段，行為時（
即95年5 月17日公布廢止，同年7 月1 日施行前之）罰金罰鍰提
高標準條例第2 條，中華民國96年罪犯減刑條例第2 條第1 項第
3 款、第7 條、第9 條、第10條，判決如主文。
本案經檢察官馬凱蕙到庭執行職務。
中　　華　　民　　國　　96　　年　　11　　月　　30　　日
                  刑事第十四庭  法　官　許炎灶
上正本證明與原本無異。
                                書記官  郭勝華
中　　華　　民　　國　　96　　年　　11　　月　　30　　日
如不服本判決，應於判決送達後10日內向本院提出上訴狀（應附
繕本），其未敘述上訴理由者，應於上訴期間屆滿後20日內補提
理由書狀於本院，上訴於臺灣高等法院。
附錄本案論罪科刑所引法條：稅捐稽徵法第47條第1 款、第41條
，刑法第216 條、第215 條。
稅捐稽徵法第47條（法人或非法人團體負責人之刑責）
本法關於納稅義務人、扣繳義務人及代徵人應處徒刑之規定，於
左列之人適用之：
一、公司法規定之公司負責人。
二、民法或其他法律規定對外代表法人之董事或理事。
三、商業登記法規定之商業負責人。
四、其他非法人團體之代表人或管理人。
稅捐稽徵法第41條（逃漏稅捐之處罰）
納稅義務人以詐術或其他不正當方法逃漏稅捐者，處5 年以下有
期徒刑、拘役或科或併科新臺幣6 萬元以下罰金。
中華民國刑法第216 條（行使偽造變造或登載不實之文書罪）
行使第210 條至第215 條之文書者，依偽造、變造文書或登載不
實事項或使登載不實事項之規定處斷。
中華民國刑法第215 條（業務上文書登載不實罪）
從事業務之人，明知為不實之事項，而登載於其業務上作成之文
書，足以生損害於公眾或他人者，處3 年以下有期徒刑、拘役或
5 百元以下罰金。
附表：
┌──────┬───────────┬───────────┬────────────┐
│相關法律規定│行為時（修正前）之規定│裁判時（修正後）之規定│本案具體適用後之比較結果│
├──────┼───────────┼───────────┼────────────┤
│刑法第33條第│罰金：1 元以上。      │罰金：新臺幣1,000 元以│1.本案處罰之條文法定罰金│
│5 款        │                      │上，以百元計算之。    │  刑部分，雖不論依行為時│
├──────┼───────────┼───────────┤  或裁判時之規定，罰金刑│
│刑法施行法第│（無。惟另依「現行法規│中華民國94年1 月7 日刑│  之最高數額均屬一致，但│
│1 條之1     │所定貨幣單位折算新臺幣│法修正施行後，刑法分則│  行為時罰金刑之最低數額│
│            │條例」第2 條：「現行法│編所定罰金之貨幣單位為│  為銀元1 元，折算後為新│
│            │規所定金額之貨幣單位為│新臺幣（第1 項）。94年│  臺幣3 元（提高倍數後為│
│            │圓、銀元或元者，以新臺│1 月7 日刑法修正時，刑│  新臺幣30元），裁判時罰│
│            │幣元之3 倍折算之。」、│法分則編未修正之條文定│  金刑之最低數額，則為新│
│            │「罰金罰鍰提高標準條例│有罰金者，自94年1 月7 │  臺幣1,000 元，以行為時│
│            │」第1 條前段：「依法律│日刑法修正施行後，就其│  之規定有利於被告。    │
│            │應處罰金、罰鍰者，就其│所定數額提高為30倍。但│2.依臺灣高等法院暨所屬法│
│            │原定數額得提高為2 倍至│72年6 月26日至94年1 月│  院95年法律座談會意見，│
│            │10倍。」等規定，將貨幣│7 日新增或修正之條文，│  關於刑法分則編未修正之│
│            │單位折算為新臺幣及提高│就其所定數額提高為3 倍│  條文訂有罰金者，自95年│
│            │罰金之處罰數額。）    │（第2 項）。          │  7 月1 日起，逕適用刑法│
│            │                      │                      │  施行法第1 條之1 之規定│
│            │                      │                      │  ，不再適用罰金罰鍰提高│
│            │                      │                      │  標準條例第1 條前段之規│
│            │                      │                      │  定。                  │
├──────┼───────────┼───────────┼────────────┤
│刑法第41條第│犯最重本刑為5 年以下有│犯最重本刑為5 年以下有│依行為時刑法第41條第1 項│
│1 項前段    │期徒刑以下之刑之罪，而│期徒刑以下之刑之罪，而│前段、罰金罰鍰提高標準條│
│            │受6 個月以下有期徒刑或│受6 個月以下有期徒刑或│例第2 條（已廢止）之規定│
│            │拘役之宣告，因身體、教│拘役之宣告者，得以新臺│，易科罰金係以銀元100 元│
│            │育、職業、家庭之關係或│幣1,000 元、2,000 元或│以上300 元以下折算1 日，│
│            │其他正當事由，執行顯有│3,000 元折算1 日，易科│換算新臺幣後，係以新臺幣│
│            │困難者，得以1 元以上3 │罰金。                │300 元以上900 元以下折算│
│            │元以下折算1 日，易科罰│                      │1 日；依裁判時刑法第41條│
│            │金。                  │                      │第1 項前段規定，其最低易│
├──────┼───────────┼───────────┤科罰金之折算標準為新臺幣│
│罰金罰鍰提高│依刑法第41條易科罰金或│（已廢止）            │1,000 元，以行為時之規定│
│標準條例第2 │第42條第2 項易服勞役者│                      │有利於被告。            │
│條          │，均就其原定數額提高為│                      │                        │
│            │100 倍折算1 日；法律所│                      │                        │
│            │定罰金數額未依本條例提│                      │                        │
│            │高倍數，或其處罰法條無│                      │                        │
│            │罰金刑之規定者，亦同。│                      │                        │
├──────┼───────────┼───────────┼────────────┤
│刑法第51條第│宣告多數有期徒刑者，於│宣告多數有期徒刑者，於│修正前定應執行刑之上限為│
│5 款        │各刑中之最長期以上，各│各刑中之最長期以上，各│20年，修正後則為30年，以│
│            │刑合併之刑期以下，定其│刑合併之刑期以下，定其│修正前之規定有利於被告。│
│            │刑期。但不得逾20年。  │刑期。但不得逾30年。  │                        │
└──────┴───────────┴───────────┴────────────┘
